【裁判字號】    97,消債更,157
【裁判日期】    970818
【裁判案由】    更生
【裁判全文】
臺灣桃園地方法院民事裁定           97年度消債更字第157號
聲  請  人
即  債務人  甲○○
訴訟代理人  乙○○
                        之1
                        1
上列當事人因消費者債務清理事件聲請更生，本院裁定如下：
    主  文
更生及延長保全處分之聲請均駁回。
聲請費用由聲請人負擔。
    理  由
一、按消費者債務清理條例第46條定規定：「更生之聲請有下列
    情形之一者，應駁回之：一、債務人曾依本條例或破產法之
    規定而受刑之宣告。二、債務人曾經法院認可和解、更生或
    調協，因可歸責於己之事由，致未履行其條件。三、債務人
    經法院通知，無正當理由而不到場，或到場而不為真實之陳
    述，或拒絕提出關係文件或為財產變動狀況之報告。」次按
    債務人與金融機構協商成立者，不得聲請更生或清算，但因
    不可歸責於己之事由，致履行顯有重大困難者，不在此限；
    本條例施行前，債務人依金融主管機關協調成立之中華民國
    銀行公會會員辦理消費金融案件無擔保債務協商機制與金融
    機構成立之協商，準用前項之規定，消費者債務理條例第15
    1條第5項、第6 項分別定有明文。又聲請更生或清算不合程
    式或不備其他要件者，法院應以裁定駁回之，但其情形可以
    補正者，法院應定期間先命補正，復為同條例第8 條所明定
    。
二、本件聲請人向本院聲請更生，雖主張：其有不能清償債務情
    事，前已提出債權人清冊，以書面向最大債權金融機構請求
    共同協商債務清償方案，並於民國95年5 月29日協商成立，
    惟約定聲請人每月必須償還新台幣（下同）28,320元，然債
    務人每月收入僅有20,000元，每月生活開支約12,000元，其
    無力繼續履行前開協商條件為不可歸責；且其無擔保或無優
    先權之債務總額未逾新臺幣1,200 萬元，復未經法院裁定開
    始清算程序或宣告破產等語。
三、按上述消費者債務清理條例第46條第3 款規定，使債務人有
    到院據實說明之義務，係因更生程序係為保護有更生誠意之
    債務人而設，債務人若不配合法院而為協力行為，即足認其
    欠缺清理債務之誠意，且無聲請更生之真意，自無加以保護
    之必要，爰設本條為更生開始之障礙事由。經查，債權人中
    國信託商業銀行於本院訊問時，陳稱聲請人僅依上開協商成
    立之內容履行2期，於95年8月即已毀諾，聲請人對此並不否
    認，並稱：「（法官問：95年5 月29日與債權人中國信託達
    成協議時，你的收入狀況與95年8月1日違約時之收入狀況有
    無變化？）我是95年2月1日就已經離職，5 月簽約時我沒有
    工作，我想說當時我會繼續找工作，但我一直到95年8 月才
    找到工作。（法官問：95年8 月毀約時，是否比簽約時資力
    較佳？）是。」（參照本院97年7 月14日訊問筆錄）。而聲
    請人更生聲請狀內容卻稱：「查聲請人於95參加銀行公會所
    辦理消費金融案件無擔保債務協商機制，依協議書內容每月
    支付28,000元之條件還款，至債務清償為止。聲請人於協商
    成立之時，每月原有30,000至40,000元之收入，... 」（見
    本院卷第6 頁），關於成立協商時究竟有無工作、工作收入
    之數額為何，其陳述前後矛盾。是以，聲請人之陳述已違反
    上開據實說明義務，顯見其無清理債務之誠意。再者，依其
    陳述內容可知毀約時之收入係較成立協商時為佳，又無其他
    增加支出之情事，且依聲請人所附之離職證明書所載離職原
    因，皆為自動離職（見聲證4 ），其前後之收入雖有變動，
    卻是毀約時之收入較成立協議時為高，難謂具有可歸責於己
    之事由，致履行顯有重大困難。從而，聲請人既無法說明或
    提出證明有無其他不可歸責於己之事由，致其履行顯有重大
    困難，以供本院調查，其於聲請狀內所稱「... 迫使其走上
    毀諾一途，此結果顯非出於聲請人自己故意或過失，亦非濫
    用更生或清算之債務清理程序，而卻係因不可歸責於己，致
    履行顯有重大困難之情形。」等語，顯難採信。
四、綜上，本件聲請人聲請更生，既未符合消費者債務清理條例
    第151條第5項但書之規定須證明因有不可歸責於已之事由致
    履行協商條件顯有重大困難之要件，且有第46條第3 款所定
    情形，而上開欠缺又屬無從補正，依上說明，自應駁回其更
    生之聲請，是聲請人一併聲請延長本院97年5 月21日對其財
    產所為保全處分之期間，即無必要，應併駁回，爰裁定如主
    文。
中    華    民    國    97    年    8     月   18     日
                  民事第二庭    法      官  黃漢權
上為正本係照原本作成
如不服本裁定，應於裁定送達後10日內，以書狀向本院提出抗告
，並繳納抗告費新臺幣1千元
中    華    民    國    97    年    8     月   18     日
                                書  記  官  羅美英


司法院資訊處製作；財團法人民間司法改革基金會備份。
